【裁判字號】    89,上訴,1037
【裁判日期】    890428
【裁判案由】    偽造貨幣
【裁判全文】
臺灣高等法院刑事判決                  八十九年度上訴字第一０三七號
    上  訴  人
    即  被  告  乙○○
    指定辯護人  本院甲○
右上訴人，因偽造貨幣案件，不服台灣士林地方法院，八十八年度訴字第七三八號，
中華民國八十九年二月十一日第一審判決（起訴案號：台灣士林地方法院檢察署八十
八年度偵字第一一八０七號），提起上訴，本院判決如左：
    主    文
上訴駁回。
    事    實
一、乙○○明知友人陳木金（未經起訴）於民國（下同）八十八年九月中旬所交付之
    三張新台幣（下同）一千元紙鈔，均係偽造之通用紙幣，竟與陳木金共同基於犯
    意之聯絡，於同年十月二十日由陳木金載其前往臺北市士林區○○○路○段五十
    九號中國花檳榔店，由乙○○持上開偽鈔向不知情之店員潘怡君兌換零錢（兌換
    成五百元紙鈔一張、一百元紙鈔十五張、十元硬幣一百個）而行使之。嗣經潘怡
    君發覺係偽鈔而報警查知上情。
二、案經臺北市政府警察局士林分局報請臺灣士林地方法院檢察署檢察官偵查起訴。
    理    由
一、訊據被告乙○○坦承於上開時地持偽鈔向潘怡君兌換零錢之事實不諱，惟辯稱：
    上開偽鈔係綽號「時鐘」之林姓男子所交付，伊係在不知情之情況下拿去兌換零
    錢，事後始知係偽鈔云云。惟查：右揭事實，業據被告於警訊時供稱：偽造之新
    台幣，是友人綽號「木金」之男子因欠伊五千元，而拿偽造貨幣三千元給伊，問
    伊有沒認識之商店，可拿去換取零錢使用，且日後被警查獲時比較好講，伊說有
    認識，他即載伊到臺北市士林區○○○路○段五十九號中國花檳榔店，持上開偽
    鈔向不知情之店員潘怡君兌換零錢等語（見八十八年度偵字第一一八０七號卷第
    七頁反面）；復於偵查中坦承：扣案之新台幣是在伊身上查到，是朋友「木金」
    在今年九月中旬還伊的，他說錢要用時要小心一點，所以伊知道是偽鈔等語（八
    十八年度偵字第一一八０七號卷第十八頁反面），核與證人潘怡君於警訊時指述
    ：八十八年十月廿日四時許，朋友劉怡君之兄長乙○○，來我販售之中國花檳榔
    攤，拿三張一千元大鈔說要換零錢，我便拿五百元紙鈔一張、一百元紙鈔十五張
    、十元硬幣一百個換給他（乙○○），等我收到鈔票時，發覺係偽造紙幣，便即
    喊他，乙○○裝沒聽到，騎乘機車離去等情相符，並有偽造之千元紙幣三張扣案
    可稽，被告既坦承共犯陳木金曾告知，錢用時要小心一點，且找認識之商店兌換
    零錢，日後被警查獲時比較好講等語，參以被告經證人潘怡君察覺有異欲追喊時
    ，即心虛迅速騎乘機車離去等情，顯見被告於收受時，即明知扣案之紙幣三張係
    偽造紙幣，進而持以行使甚為明確；又被告於警、偵訊中均明白供稱偽鈔係綽號
    「木金」之男子交給伊，嗣於原審審理時復供出綽號「木金」之男子係陳木金（
    見原審八十九年一月七日審理筆錄），可見該偽鈔確係陳金木所交付，且此之前
    從未提及另有一綽號「時鐘」之林姓男子。至被告嗣後與陳木金對質時，改口稱
    偽鈔係綽號「時鐘」之林姓男子所交付，因當時陳木金與「時鐘」在一起，誤以
    為偽鈔是陳木金的云云（見原審八十九年一月二十八日審理筆錄），衡諸常情，
    原審審理時，因被告與共犯陳木金同時在場，被告供述或有所保留，且二人亦均
    無法提出確實之證據可供認定該偽造之紙鈔係綽號「時鐘」之林姓男子所交付，
    被告嗣後翻異，顯係迴護陳木金之詞，不足採信，故應以被告於警、偵訊之自白
    為可採。此外，扣案之紙幣三張，經中央印製廠鑑定結果，均以彩色噴墨方式仿
    印，紙質與真鈔不同，安全線先以灰色墨印在紙張背面，再黏貼膠帶仿製，水印
    亦以噴墨方式在紙張背面仿印，均屬偽鈔，有中央銀行發行局八十八年十一月三
    日（八八）台央發字第０三０一四五二號函影本附卷可按（見偵卷第二十六頁）
    。本件事證明確，被告犯行堪以認定，應依法論科。
二、核被告所為，係犯刑法第一百九十六條第一項之行使偽造之通用紙幣罪。被告與
    陳木金間有犯意聯絡及行為分擔，為共同正犯。原審適用刑法第二十八條、第一
    百九十六條第一項、第二百條，罰金罰鍰提高標準條例第一條前段，審酌被告犯
    罪之動機、目的、手段，及其品性、生活狀況、智識程度、犯罪所造成之危害及
    犯罪後之態度等一切情狀，量處有期徒刑參年，並就扣案偽造之面額一千元之紙
    幣三張，依法宣告沒收之，經核與法要無不合。被告上訴意旨，猶執陳詞，否認
    犯罪，非有理由，上訴應予駁回。
據上論斷，應依刑事訴訟法第三百六十八條，判決如主文。
本案經檢察官鍾鳳玲到庭執行職務。
中    華    民    國    八十九    年     四         月     二十八       日
                        臺灣高等法院刑事第七庭
                            審判長法  官  蘇  隆  惠
                                  法  官  施  俊  堯
                                  法  官  洪  曉  能
右正本證明與原本無異。
如不服本判決應於收受送達後十日內向本院提出上訴書狀，其未敘述上訴之理由者並
得於提起上訴後十日內向本院補提理由書（均須按他造當事人之人數附繕本）。
                                  書記官  周  素  秋
中    華    民    國    八十九    年     五         月       一         日
附錄：本案論罪科刑法條全文
刑法第一百九十六條：
行使偽造、變造之通用貨幣、紙幣、銀行券或意圖供行使之用而收集或交付於人者，
處三年以上十年以下有期徒刑，得併科五千元以下罰金。
收受後方知為偽造、變造之通用貨幣、紙幣、銀行券，而仍行使或意圖供行使之用而
交付於人者，處五百元以下罰金。
第一項之未遂犯罰之。


司法院資訊處製作；財團法人民間司法改革基金會備份。
